【裁判字號】    99,易緝,80
【裁判日期】    990722
【裁判案由】    侵占
【裁判全文】
臺灣高雄地方法院刑事判決              99年度易緝字第80號
公  訴  人  臺灣高雄地方法院檢察署檢察官
被      告  乙○○
上列被告因侵占案件，經檢察官聲請以簡易判決處刑（95年度偵
緝字第3251號），本院認不宜以簡易判決處刑，改依通常程序審
理，嗣被告於準備程序進行中就被訴事實為有罪之陳述，經本院
合議庭裁定改依簡式審判程序審理，判決如下：
    主  文
乙○○意圖為自己不法之所有，而侵占對於業務上所持有之物，
累犯，處有期徒刑柒月。
    事  實
一、乙○○前於民國92年間，因贓物案件，經本院以92年度簡字
    第5104號判決處有期徒刑4 月確定，甫於93年11月20日縮刑
    期滿執行完畢。緣乙○○於94年7 月間某日起，受僱於「一
    大搬家公司」，擔任司機一職，負責搬運貨物，並將貨物載
    運至指定之地點等相關業務，為從事業務之人。乙○○於94
    年7 月5 日8 時許，接獲「一大搬家公司」之指派，駕駛該
    公司所有，車牌號碼為UX-9682 號貨車，前往高雄市○○路
    甲○○之原住處，原應將甲○○所有之私人電器用品、家具
    、衣物、生活用品及現金新臺幣（下同）6,000 元等物（總
    價約30萬元），搬運至高雄市○鎮區○○街121 號甲○○之
    新住處，詎乙○○竟意圖為自己不法之所有，未於指定之時
    間，將前揭物品搬運至甲○○上開新住處，而變易持有為所
    有，予以侵占入己，迄未返還甲○○，且避不見面，嗣於94
    年7 月22日18時30分許，經甲○○報警處理，始查悉上情。
二、案經甲○○訴由高雄市政府警察局前鎮分局報告臺灣高雄地
    方法院檢察署檢察官聲請簡易判決處刑。
    理  由
一、本案被告乙○○所犯之罪，並非法定刑為死刑、無期徒刑或
    最輕本刑3 年以上有期徒刑之罪，亦非高等法院管轄第一審
    之案件，其於本院準備程序中就被訴事實已為有罪之陳述，
    本院乃裁定進行簡式審判程序。又簡式審判程序之證據調查
    ，依刑事訴訟法第273 條之2 規定，不受同法第159 條第1
    項審判外陳述排除之限制，再被告對於卷內之各項證據亦不
    爭執證據能力，故卷內所列之各項證據，自得作為證據，先
    予敘明。
二、上揭犯罪事實，業據被告乙○○坦承不諱，核與證人即告訴
    人甲○○於警詢、偵查中之指述相符（見高雄市政府警察局
    前鎮分局警卷一第3 頁至第4 頁、94年度偵字第28176 號卷
    第18頁至第19頁），並經證人即一大搬家公司負責人柯榮堂
    於偵查中證述屬實（見94年度偵字第28176 號卷第11頁、第
    19頁），足認被告任意性自白與事實相符，本件事證明確，
    其犯行堪以認定，應予依法論科。
三、被告行為後，刑法業於95年7 月1 日施行，按行為後法律有
    變更者，適用行為時之法律，但行為後之法律有利於行為人
    者，適用最有利於行為人之法律，現行刑法第2 條第1 項訂
    有明文。此條規定乃與刑法第1 條罪刑法定主義相契合，而
    貫徹法律禁止溯及既往之原則，係規範行為後法律變更所生
    新舊法律比較適用之準據法，本身尚無新舊法比較之問題，
    應一律適用裁判時之現行刑法第2 條規定以決定適用之刑罰
    法律，先予辨明。又新舊法比較，應就罪刑有關之共犯、未
    遂犯、想像競合犯、牽連犯、連續犯、結合犯，以及累犯加
    重、自首減輕暨其他法定加減原因（如身分加減）與加減例
    等一切情形，綜其全部罪刑之結果而為比較，且就比較之結
    果，須為整體之適用，不能割裂分別適用各該有利於行為人
    之法律，此即法律變更之比較適用所應遵守之「罪刑綜合比
    較原則」及「擇用整體性原則」（最高法院95年5 月23日95
    年度第8 次刑庭會議決議意旨參照），茲就本件新舊法比較
    結果說明如下：
（一）修正前刑法第47條原規定：「受有期徒刑之執行完畢，或
      受無期徒刑或有期徒刑一部之執行而赦免後，5 年以內再
      犯有期徒刑以上之罪者，為累犯，加重本刑至二分之一」
      ，修正後刑法第47條第1 項則規定：「受徒刑之執行完畢
      ，或一部之執行而赦免後，5 年以內故意再犯有期徒刑以
      上之罪者，為累犯，加重本刑至二分之一」，亦即新法累
      犯之要件已有限縮，自屬法律有變更，是經比較新舊法結
      果，修正後內容並非較有利於被告。
（二）修正後刑法第33條第5 款規定「罰金：新臺幣1,000 元以
      上，以百元計算之」，與修正前刑法第33條第5 款規定「
      罰金：1 元以上」不同。比較新舊法結果，關於法定刑罰
      金部分以修正前刑法較有利於被告。
（三）修正前刑法第68條規定: 「拘役或罰金加減者，僅加減其
      最高度」。惟此次刑法修正，既將罰金最低金額修正為新
      臺幣1000元，當不致因加減其最低度，而產生不滿1 元之
      零數，允宜與有期徒刑相同，許其最高度及最低度同加減
      之，故併入修正後刑法第67條，而規定為：「有期徒刑或
      罰金加減者，其最高度及最低度同加減之」。本案被告因
      累犯而加重其刑，因修正前刑法第68條規定罰金最低度不
      予加重，較諸修正後刑法第67條規定罰金最低度亦予加重
      之規定，修正前之規定較有利於被告。
（四）綜上法律修正前、後之綜合比較，揆諸前揭最高法院決議
      及修正後刑法第2 條第1 項之「從舊從輕」原則，本案就
      罪刑有關之累犯及刑之加重減輕等情形，應一體適用被告
      行為時之法律對其較為有利。
四、按業務侵占罪之成立，以因執行業務而持有他人之物為前提
    ，倘行為人基於業務關係合法持有他人之物，而於持有狀態
    繼續中，擅自處分或易持有為所有之意思而逕為所有人之行
    為，即足當之。查被告受僱於「一大搬家公司」，擔任司機
    一職，依公司之指示，負責搬運客戶之家具、生活用品等物
    至指定地點等業務，其因業務上之關係所載運之物品，自係
    業務上所持有之物，是核被告乙○○所為，係犯刑法第336
    條第2 項業務侵占罪。檢察官認被告應論以刑法第335 條普
    通侵占罪，尚有未恰，惟因二者基本社會事實同一，爰依法
    變更起訴法條。又被告前有如事實欄所述前案紀錄，有臺灣
    高等法院被告前案紀錄表在卷可佐，其於受有期徒刑執行完
    畢後，5 年內再犯本件有期徒刑以上之罪，為累犯，應依修
    正前刑法第47條規定，加重其刑。爰審酌被告正值壯年，不
    思以正途賺取財物，竟利用擔任搬家公司司機之機會，將告
    訴人所有，總價約30萬元之家具等物侵占入己，金額非少，
    所為實不足取，惟念其犯後坦承犯行，態度尚佳，知所悔悟
    ，及其犯罪之動機、目的等一切情狀，量處如主文所示之刑
    ，以示懲儆。
五、另中華民國九十六年罪犯減刑條例係於96年6 月15日公佈，
    並於96年7 月16日起施行，該條例第5 條規定：「本條例施
    行前，經通緝而未於中華民國96年12月31日以前自動歸案接
    受偵查、審判或執行者，不得依本條例減刑」。查被告所犯
    之業務侵占罪，於審理中因逃亡，經本院於96年5 月22日以
    96年雄院隆刑寅緝字第539 號發布通緝，被告未於上開條例
    所定期限內自動歸案接受審判，而係經警於99年6 月4 日緝
    獲到案，有本院上開通緝稿、撤銷通緝稿、高雄市政府警察
    局前鎮分局通緝案件移送書各1 份（見本院卷一第3 頁、第
    22頁、本院卷二第31頁至第32頁）在卷可稽，是被告既於中
    華民國九十六年罪犯減刑條例施行前經通緝，且未於96年12
    月31日以前自動歸案接受審判，依上開規定，自不得予以減
    刑，附此敘明。
據上論斷，應依刑事訴訟法第273 條之1 第1 項、第299 條第1
項前段、第300 條，刑法第2 條第1 項前段、第336 條第2 項、
修正前刑法第47條，刑法施行法第1 條之1 ，判決如主文。
本案經檢察官鄧藤墩到庭執行職務。
中    華    民    國    99    年    7     月    22    日
                  刑事第七庭  法  官  簡佩珺
以上正本證明與原本無異。
如不服本判決應於收受送達後十日內向本院提出上訴書狀，並應
敘述具體理由；其未敘述上訴理由者，應於上訴期間屆滿後二十
日內向本院補提理由書（均須按他造當事人之人數附繕本）「切
勿逕送上級法院」。
中    華    民    國    99    年    7     月    22    日
                              書記官  蕭家玲
附錄犯罪科刑法條：
中華民國刑法第336條
（公務公益侵占罪、業務侵占罪）
對於公務上或因公益所持有之物，犯前條第1 項之罪者，處1 年
以上7 年以下有期徒刑，得併科5 千元以下罰金。
對於業務上所持有之物，犯前條第1 項之罪者，處6 月以上5 年
以下有期徒刑，得併科3 千元以下罰金。
前二項之未遂犯罰之。

司法院資訊處製作；財團法人民間司法改革基金會備份。
